臺灣彰化地方法院刑事判決　　　　　　　100年度易字第183號
公　訴　人　臺灣彰化地方法院檢察署檢察官
被　　　告　吳聰成
上列被告因恐嚇危害安全案件，經檢察官提起公訴（100年度偵
字第850號），本院判決如下：
    主  文
吳聰成犯恐嚇危害安全罪，處有期徒刑貳月，如易科罰金，以新
臺幣壹仟元折算壹日。
    事  實
一、吳聰成曾有妨害自由及違反槍砲彈藥刀械管制條例等犯罪前
    科，現仍於法務部矯正署臺中監獄執行中。詎仍不知悔改，
    因認其上開違反槍砲彈藥刀械管制條例案件之遭判刑入監，
    係因賴金寫（原名賴寫）向司法機關檢舉所致，乃對賴金寫
    心生不滿，竟基於恐嚇之犯意，於民國99年10月25日，在法
    務部矯正署臺中監獄（下稱：臺中監獄），書寫內容為：「
    阿寫：四年了，這四年來別來無恙吧！……說真的你這四年
    來都平安無事，要說是好事，也不是，因我沒親眼看到你出
    事，可能是老天爺在等我回去看著你如何受到"報應"吧……
    你難道不知道我的個性嗎？我的處事作風你會不曉得嗎？你
    這次真的把我逼瘋了，你竟可以無情，那就別怪我無義，你
    一定會體會到的，我會讓你了解我這四年來的"心痛"痛，最
    後問你一句話，看你要如何了結此事，還是要等我回去，你
    自己看著辦吧！PS：忘了告訴你，我也快回去了…」等語之
    信件，投遞付郵寄達賴金寫，而以此加害生命、身體之事，
    恐嚇賴金寫，賴金寫於99年10月25日至同年11月4日（即臺
    灣彰化地方法院檢察署檢察官接獲檢舉簽分偵辦日期）間之
    某日接獲該信件後心生畏懼，乃向臺灣彰化地方法院檢察署
    提出檢舉，始悉上情。
二、案經彰化地方法院檢察署檢察官偵查起訴。
    理  由
一、本件為刑事訴訟法第376條第1款所列案件，依同法第284條
    之1規定，由法官獨任審判，先予敘明。
二、關於證據能力部分：
    按被告以外之人於偵查中向檢察官所為之陳述，除顯有不可
    信之情況者外，得為證據，刑事訴訟法第159條之1第2項定
    有明文。本條項之規定，係刑事訴訟法第159條第1項所定傳
    聞法則之例外，是被告以外之人於偵查中向檢察官所為之陳
    述，除顯有不可信之情況者外，得為證據。本案公訴人所提
    出證人即被害人賴金寫於檢察官訊問時經具結之證言，被告
    吳聰成雖爭執其證據能力，但因被告並未能指出有何顯不可
    信之情況，是依上述規定，自得作為證據。
三、訊據被告固承認有於上開時、地書寫前述信件，並寄達被害
    人賴金寫一事，惟矢口否認有恐嚇之意思，辯稱：其寫那封
    信，是抒發這幾年牢獄生活的委屈與感慨，為過去曾經情義
    相挺的朋友，竟不念舊情出賣他，說出心中的不滿，目的只
    想帶一顆無罣礙的心返鄉；信中所謂「難道不知道我的個性
    嗎？」是說其個性係有話直說，不會拐彎抹角，心中有不滿
    ，一向不吐不快；所謂「我的處事作風你會不曉得嗎？」，
    是強調其個人作風，朋友間之誤會，只要說清楚，大家仍是
    好朋友，除非對方能為他所做之事，對其有個合理解釋與交
    代，這樣事情才有個了結，不然彼此就形同陌路不用往來；
    所謂「你竟可以無情，那就別怪我無義」，乃其過去為對方
    出過不少力，處理過不少事情，但對方卻為個人利益而出賣
    他，害其身陷囚牢，其對賴寫本人有很多不為人知的事與行
    徑瞭解甚深，對方可能因其即將出獄，怕日後有見不得光或
    不法之事被其知情，怕其將來有機會向司法機關舉發，作為
    報復，故先發制人，用曲解其信中之原意，控告其恐嚇，若
    對方因怕其日後不顧情義，將伊不法情事舉發，而生恐懼，
    控告其恐嚇，真令其有含冤莫名之感。若此信有恐嚇之情形
    ，亦不可能通過監獄管理人員之檢查而寄出云云。
四、經查：
(一)被告於99年10月25日，在臺中監獄，書寫內容為：「阿寫：
    四年了，這四年來別來無恙吧！……說真的你這四年來都平
    安無事，要說是好事，也不是，因我沒親眼看到你出事，可
    能是老天爺在等我回去看著你如何受到"報應"吧……你難道
    不知道我的個性嗎？我的處事作風你會不曉得嗎？你這次真
    的把我逼瘋了，你竟可以無情，那就別怪我無義，你一定會
    體會到的，我會讓你了解我這四年來的"心痛"痛，最後問你
    一句話，看你要如何了結此事，還是要等我回去，你自己看
    著辦吧！PS：忘了告訴你，我也快回去了…」等語之信件，
    投遞付郵寄達證人賴金寫，證人賴金寫並於99年10月25日至
    同年11月4日間之某日接獲該信件等情，除為被告所承認外
    ，並據證人賴金寫於本院審理時證述明確（見本院卷第21頁
    ），復有上開信件暨信封在卷可憑（見99年度他字第2489號
    卷第2、3頁），是此部分之事實可以認定。按刑法第305條
    之恐嚇罪，係處罰以加害生命、身體、自由、名譽、財產之
    事恐嚇他人，致生危害於安全。稱恐嚇，乃以將加惡害之旨
    ，通知於被害人，使生畏怖心之謂。再者，恐嚇一語，必足
    使人心生畏怖，意即被恐嚇者，對於發生現實危害之畏怖心
    須具有認識。如其恐嚇，並不足使被恐嚇者發生畏怖心，則
    與本罪構成要件不相符合（最高法院26年渝非字第15號判例
    參照）。觀諸被告書寫之上開信件內容，字裡行間透露出對
    證人賴金寫之不滿，並謂證人賴金寫於四年來皆未出事，可
    能係要等其出獄看伊如何受報應，復刻意將報應二字加上「
    " "」號，同時指摘證人賴金寫真的把其逼瘋，不知其之個
    性、作風嗎？別怪其無義，看證人賴金寫如何了結此事，還
    是等其回去，且特別加註其「快回去（出獄）」等語，參以
    被告曾有妨害自由之犯罪前科，有臺灣高等法院被告前案紀
    錄表1份在卷可佐，依一般社會通念而言，被告上開信件所
    述內容，實有恫赫證人賴金寫，將加害證人賴金寫之生命、
    身體之意；何況，證人賴金寫於接獲該信件後心生畏懼一情
    ，亦據證人賴金寫於偵查中檢察官訊問時證稱：被告處事作
    風很鴨霸，我們都很怕他，他的意思就是出來要讓我死，收
    到這封信，我們全家都很害怕等語（見同上偵卷第23頁），
    並於本院審理時證稱：看完信後很害怕被告出獄後會去打他
    等語（見本院卷第20頁背面），顯見被告上開信件，足以使
    證人賴金寫因而認其生命、身體將遭受危害，並因而心生畏
    懼無訛。
(二)被告雖以前開情詞置辯。然查，被告如有意舉發其所知悉有
    關證人賴金寫之不法情事，即使其目前於監獄服刑中，仍可
    逕行向司法機關提出，無待其大費周章書寫此信告知證人賴
    金寫，是被告書寫此信之目的，應非如其所辯之日後欲舉發
    證人賴金寫之不法情事，此對照該信內謂「看你要如何了結
    此事，還是要等我回去，你自己看著辦吧！」等語，可徵甚
    明；再者，從被告於信內謂別怪其無義云云，顯見被告此信
    非如其所辯之僅在抒發心情而已。至於被告寄發之此封信，
    縱使經臺中監獄管理人員之檢查，但此仍僅屬獄方就監獄管
    理方面之安全檢查，臺中監獄並無權扣留被告上開信件，是
    被告謂上開信件經過監獄人員之檢查，即無涉恐嚇云云，亦
    無足採。
(三)綜上所述，本案事證明確，被告所為辯解不足採信，其所為
    上開犯行，堪以認定。
五、核被告所為，係犯刑法第305條之恐嚇危害安全罪。檢察官
    於起訴書內雖僅摘引上開信件中：「你難道不知道我的個性
    嗎？我的處事作風你會不曉得嗎？你這次真的把我逼瘋了，
    你竟可以無情，那就別怪我無義，你一定會體會到的，我會
    讓你了解我這四年來的"心痛"痛」一段起訴被告恐嚇，但因
    該信件之全部內容，係被告以一行為同時書寫完成，且依其
    前後語意判讀，最能呈現被告具有恐嚇之意，是本院自得就
    該信件之全部內容予以審究，附此敘明。爰審酌被告曾有妨
    害自由、違反毒品危害防制條例及槍砲彈藥刀械管制條例等
    犯罪前科（不構成累犯），有臺灣高等法院被告前案紀錄表
    1份在卷可參，素行不佳；其因案入獄服刑，多時未能與親
    人相聚，固有身繫囹圄之苦，但其認係被害人舉發所致，而
    一時衝動書寫恐嚇信函恐嚇被害人，所為仍屬不該；復於犯
    後否認犯行，態度不佳；暨斟酌其犯罪之動機、目的、手段
    、所造成之危害，以及國中畢業之智識程度等一切情狀，檢
    察官雖求為對被告量處有期徒刑5月，然本院審酌上情後，
    認檢察官之求刑尚嫌過重，乃核情量處如主文所示之刑，並
    諭知如主文所示之易科罰金折算標準。
據上論斷，應依刑事訴訟法第284條之1、第299條第1項前段，刑
法第305條、第41條第1項前段，刑法施行法第1條之1，判決如主
文。
本案經檢察官高宏銘到庭執行職務。
中    華    民    國    100   年    3     月    11    日
                  刑事第三庭    法  官  陳銘壎
以上正本證明與原本無異。
如不服本判決應於收受判決後10日內向本院提出上訴書狀，並應
敘述具體理由；其未敘述上訴理由者，應於上訴期間屆滿後20日
內向本院補提理由書(均須按他造當事人之人數附繕本)「切勿逕
送上級法院」。
告訴人或被害人對於判決如有不服具備理由請求檢察官上訴者，
其上訴期間之計算係以檢察官收受判決正本之日期為準。
中    華    民    國    100   年    3     月    11    日
                                書記官  楊筱惠
附錄本案論罪科刑法條全文：
中華民國刑法第305條
以加害生命、身體、自由、名譽、財產之事，恐嚇他人致生危害
於安全者，處2年以下有期徒刑、拘役或3百元以下罰金。